【裁判字號】    97,易,941
【裁判日期】    971222
【裁判案由】    竊盜
【裁判全文】
臺灣屏東地方法院刑事判決               97年度易字第941號
公  訴  人  臺灣屏東地方法院檢察署檢察官
被      告  乙○○
選任辯護人  萬維堯律師
上列被告因竊盜案件，經檢察官提起公訴（97年度偵字第5874號
），本院判決如下：
    主  文
乙○○無罪。
    理  由
一、公訴意旨略以：被告乙○○與甲○○係朋友關係，於民國97
    年4 月3 日凌晨6 時許，利用其至甲○○位於屏東縣潮州鎮
    ○○路8 號之住處休息之機會，竟意圖為自己不法之所有，
    趁甲○○熟睡之際，徒手竊取甲○○放在床邊之黃金手錶1
    只。得手後，旋即離開現場，並將該手錶變賣予不知情之億
    奇珠寶銀樓負責人戴偉豪，以換取現金供己花用，因認被告
    乙○○涉犯刑法第320 條第1 項之竊盜罪嫌。
二、證據能力方面：
  (一)被告以外之人於審判外之言詞或書面陳述，除法律有規定者
    外，不得作為證據，刑事訴訟法第159 條第1 項定有明文。
    本件告訴人甲○○於警詢之陳述屬傳聞證據，經辯護人於本
    院準備程序及審判程序中聲明異議（本院卷第16、27頁），
    依法即不得作為證據。
  (二)按刑事訴訟法第158 條之3 規定：「證人、鑑定人依法應具
    結而未具結者，其證言或鑑定意見，不得作為證據。」所謂
    「依法應具結而未具結者」，係指檢察官或法官依刑事訴訟
    法第175 條之規定，以證人身分傳喚被告以外之人（證人、
    告發人、告訴人、被害人、共犯或共同被告）到庭作證，或
    雖非以證人身分傳喚到庭，而於訊問調查過程中，轉換為證
    人身分為調查時，此時其等供述之身分為證人，則檢察官、
    法官自應依本法第186 條有關具結之規定，命證人供前或供
    後具結，其陳述始符合第158 條之3 之規定，而有證據能力
    。若檢察官或法官非以證人身分傳喚而以告發人、告訴人、
    被害人或共犯、共同被告身分傳喚到庭為訊問時（例如刑事
    訴訟法第71條、第219 條之6 第2 項、第236 條之1 第1 項
    、第248 條之1 、第271 條第2 項、第271 條之1 第1 項）
    ，其身分既非證人，即與「依法應具結」之要件不合，縱未
    命其具結，純屬檢察官或法官調查證據職權之適法行使，當
    無違法可言。前揭在檢察官面前作成未經具結之陳述筆錄，
    係屬被告以外之人於偵查中向檢察官所為之陳述，本質上屬
    於傳聞證據，基於保障被告在憲法上之基本訴訟權，除該被
    告以外之人死亡、身心障礙致記憶喪失或無法陳述、滯留國
    外或所在不明而無法傳喚或傳喚不到、或到庭後拒絕陳述等
    情形外，如已經法院傳喚到庭具結而為陳述，並經被告之反
    對詰問，前揭非以證人身分而在檢察官面前未經具結之陳述
    筆錄，除顯有不可信之情況者外，得為證據，並應於判決內
    敘明其符合傳聞證據例外之理由。不能因陳述人未經具結，
    即一律適用本法第158 條之3 之規定，排除其證據能力（最
    高法院96年度台上字第3527號判決意旨參照）。又被告以外
    之人於偵查中向檢察官所為之陳述，除顯有不可信之情況者
    外，得為證據，刑事訴訟法第159 條之1 第2 項定有明文。
    偵查中對被告以外之人所為之偵查筆錄，性質上雖屬傳聞證
    據，惟現階段刑事訴訟法規定檢察官代表國家偵查犯罪、實
    施公訴，依法其有訊問被告、證人及鑑定人之權，證人、鑑
    定人且須具結，而實務運作時，檢察官偵查中向被告以外之
    人所取得之陳述，原則上均能遵守法律規定，不致違法取供
    ，其可信度極高，職是，告訴人甲○○於偵查中之供述，對
    被告固屬傳聞證據，但辯護人並未釋明有何顯不可信之情形
    ，且本院於審判中已依檢察官之聲請以證人身分傳喚告訴人
    到庭具結接受交互詰問，足以保障被告之詰問權，依據前開
    說明，其偵查中之供述，因認有證據能力。
  (三)次按被告以外之人於審判外之陳述雖不符刑事訴訟法第159
    條之1 至之4 等4 條之規定，而經當事人於審判程序同意作
    為證據，法院審酌該言詞陳述或書面陳述作成時之情況，認
    為適當者，亦得為證據，刑事訴訟法第159 條之5 第1 項定
    有明文。本件被告、辯護人及檢察官對於證人戴偉豪警詢供
    述、飾金買進日記簿1 紙、照片2 幀，均表示同意作為證據
    （本院卷第16、27頁），本院因認適當，揆諸上開規定，均
    得作為證據。
三、按犯罪事實應依證據認定之，無證據不得認定犯罪事實；不
    能證明被告犯罪者，應諭知無罪之判決，刑事訴訟法第154
    條第2 項、第301 條第1 項分別定有明文。次按認定不利於
    被告之事實，須依積極證據，苟積極證據不足為不利於被告
    事實之認定時，即應為有利於被告之認定，更不必有何有利
    之證據；且被告否認犯罪所持之辯解縱屬不能成立，仍非有
    積極證據足以證明其犯罪行為，不能遽為有罪之認定；而認
    定犯罪事實所憑之證據，雖不以直接證據為限，間接證據亦
    包括在內，然而無論直接或間接證據，其為訴訟上之證明，
    須於通常一般之人均不致有所懷疑，而得確信其為真實程度
    者，始得據為有罪之認定，倘其證明尚未達此一程度，而有
    合理懷疑存在時，事實審法院復就其心證上理由予以闡述，
    敘明其如何無從為有罪之確信，因而為無罪之判決，尚不得
    任意指為違法（最高法院30年上字第816 號判例、30年上字
    第1831號判例、76年台上字第4986號判例意旨參照）。又告
    訴人之指訴，係以使被告判罪處刑為目的，故多作不利於被
    告之陳述，自不得以其指訴為被告犯罪之唯一證據（最高法
    院52年台上字第1300號判例、81年度台上字第3539號、84年
    度台上字第5368號判決意旨參照）。
四、公訴人認被告乙○○涉犯竊盜犯行，係以告訴人甲○○之指
    訴、證人戴偉豪之警詢證詞、飾金買進日記簿1 紙、照片2
    幀，為其主要依據。訊據被告固坦承有拿取告訴人所有上開
    手錶予以變賣一情，惟堅決否認有何竊盜犯行，辯稱：我沒
    有偷錶，那天是我跟告訴人發生性關係，我向他要手錶，他
    同意給我的，我跟他認識2 年多，向他要錢他都會給我，最
    多曾要過新臺幣（下同）10萬元，97年3 月間還給我8 萬元
    ，我確實沒有偷，是他事後因我不接電話，所以才反悔告我
    的等語。
五、經查：
  (一)證人即告訴人甲○○業於偵訊及本院審理中供稱：我今年73
    歲，和被告是在被告工作之KTV 認識的，認識約2 年，最多
    平均一個月發生4 次性關係，地點在我家或賓館，我有經常
    給被告金錢或飾物，97年4 月3 日那天我跟被告在我家發生
    性關係，每次發生性關係後，被告跟我要東西，我都會給被
    告，但這次被告沒有跟我要東西等語明確（偵卷第43至44頁
    、本院卷第27至30頁）。參以被告現年19歲，故2 人認識並
    發生性關係時，被告應僅約17歲，告訴人則約71歲，年齡為
    被告4 倍以上，依據被告及告訴人前開供述，顯見其2 人之
    往來，並無情愛基礎，均係建立在金錢與性關係之對價上。
    衡諸常情，其2 人之往來係有金錢對價關係，倘被告於97年
    4 月3 日未要求告訴人給予金錢或財物而得告訴人允諾，其
    豈有平白無故同意與告訴人發生性關係之理？況告訴人亦自
    承每次發生性關係後都會給被告財物，業如前述，則其2 人
    於當日既有發生性關係，足徵告訴人應係有同意給付上開手
    錶予被告，被告始可能同意與其發生性關係，告訴人指稱被
    告未要求財物云云，與常情有違，其告訴是否可採，即有疑
    義。
  (二)被告於偵訊及本院審理中供稱：因為告訴人纏得太緊，我不
    想繼續聯絡下去，所以後來才沒有接他的電話等語明確（偵
    卷第44頁、本院卷第30頁），核與告訴人於本院審理時證稱
    ：被告3 月中旬就表示要離開我等語大致相符（本院卷第27
    頁），堪信屬實，足見被告確有不再與告訴人發生性關係之
    意，被告既已表示不願繼續與告訴人往來，則其自無可能在
    沒有對價之情況下與告訴人於前開時地發生性關係，反係告
    訴人為說服挽留被告繼續與之交往，而同意贈與手錶，較合
    常情，是被告辯稱發生性關係後告訴人同意贈與手錶一情，
    應屬可採。
  (三)又被告於本院審理時主動表示願接受測謊，反問告訴人是否
    願接受測謊，告訴人表示不願意，辯護人復詢問告訴人是否
    願意發誓指訴為真，告訴人則不予回答一情，有本院審判筆
    錄附卷可稽（本院卷第29頁），本院參酌公訴人之意見，固
    認被告無施以測謊之必要，惟告訴人對接受測謊一事，態度
    遲疑退縮，避重就輕，益徵其上開指訴，非無可疑。本件自
    難僅以告訴人之指訴，認定被告有上開行竊犯行。
六、綜上所述，告訴人之指訴已有前揭疑義，其處於與被告對立
    之地位，自難期待其所為之陳述無所偏頗，而以此為認定被
    告犯罪之唯一證據。本件檢察官所提積極證據，實不足以認
    定被告有公訴意旨所指犯行，其間尚有合理之懷疑存在，自
    難僅以告訴人指訴，遽認被告有竊盜手錶之犯行。此外，復
    查無其他積極證據足資認定被告有公訴意旨所述犯行，被告
    犯罪即屬不能證明，揆諸首揭說明，依法應為其無罪之諭知
    。
據上論斷，應依刑事訴訟法第301 條第1 項，判決如主文。
本案經檢察官簡志祥到庭執行職務。
中    華    民    國    97    年    12    月    22    日
                  刑事第二庭    法  官   翁世容
以上正本證明與原本無異。
如不服本判決應於收受本判決送達後十日內向本院提出上訴書狀，
其未敘述上訴理由者，並得於提起上訴後十日內向本院補提理由
書狀（均須按他造當事人之人數附繕本）「切勿逕送上級法院」
中    華    民    國    97    年    12    月    22    日
                                書記官  賀燕花


司法院資訊處製作；財團法人民間司法改革基金會備份。
